最　高　行　政　法　院　判　決
　　　　　　　　　　　　　94年度判字第00353號
上　訴　人　大中票券金融股份有限公司
代　表　人　乙○○
訴訟代理人　邱雅文律師
被 上訴 人　財政部臺北市國稅局
代　表　人　甲○○
上列當事人間因營利事業所得稅事件，上訴人對於中華民國92
年10月2日臺北高等行政法院91年度訴字第3923號判決，提起上
訴。本院判決如下：
　　主  文
上訴駁回。
上訴審訴訟費用由上訴人負擔。
　　理  由
一、上訴人民國84年度營利事業所得稅結算申報，原列報尚未抵
    繳之扣繳稅款新台幣（下同）31,591,567元，另於營業成本
    項下列報買賣短期票券損失24,942,449元。被上訴人初查以
    其中19,559,153元買回債券利息收入屬前手利息部分之扣繳
    稅款，否准抵繳應納稅款；另前開損失依財政部87年7月23
    日台財稅第871954801號函釋不得列為費用或損失，乃自營
    業成本項下減除。上訴人不服，申請復查未准變更，提起訴
    願亦遭駁回，遂提起行政訴訟，經原審法院判決將尚未抵繳
    之扣繳稅額部分之訴願決定及原處分均撤銷，其餘之訴駁回
    ，上訴人對不利部分仍不服而提起本件上訴。
二、上訴人於原審起訴主張：有關短期票券損失部分，財政部70
    年1月29日台財稅第30763號函規定未到期前出售短期票券之
    損失可列為損失處理，僅係69年8月25日台財稅第37114號函
    之補充說明。其後財政部87年7月23日台財稅第871954801號
    函就69年8月25日台財稅第37114號函做「如所得全部應課稅
    ，則損失全部可認列；反之，如所得全部不課稅，則損失全
    部不認列」之推論，此觀諸所得稅法第42條規定轉投資收入
    免稅，惟營利事業所得稅查核準則第99條則規定投資損失已
    實現者可以認列，財政部上開推論顯然有誤。查所得稅法對
    於短期票券交易發生之損失既無明文規定不得認列，且所得
    稅法第24條第2項僅規定短期票券之利息所得不計入營利事
    業所得額，未如同法第4條之1及第4條之2明定交易損失不得
    自所得額中減除，可見立法原意並無不許認列為損失。被上
    訴人依財政部與母法牴觸之函釋所為核定，有違憲之嫌。為
    此，請撤銷訴願決定及原處分。
三、被上訴人在原審答辯短期票券損失部分：按營利事業所得稅
    未到期前出售短期票券所取得之利息收入，無須扣繳稅款，
    亦免予併計當年度營利事業所得額課稅，其在未到期前出售
    發生損失，自不得列為費用或損失，於計算營利事業所得額
    時減除以符合收入、成本、費用配合原則。又當法律有意義
    不明或不備時，或法條文字雖無明文規定，而依論理顯然含
    有其意義情況時，主管機關均得就法律予以解釋；又因營利
    事業所得稅未到期前出售短期票券所得之利息收入既予免稅
    ，其相對出售損失如予認列，營利事業將雙重獲益造成侵蝕
    稅源及課稅不合理現象。惟營利事業於未到期前出售短期票
    券所得之利息收入或發生之損失如何列報，俾符合收入與成
    本、費用配用原則，法條無從針對稽徵技術作詳細規定，從
    而財政部87年7月23日台財稅第871954801號函釋有關營利事
    業所得稅出售短期票券所取得利息收入免併入所得稅額課稅
    ，其出售損失亦不得列為費用或損失之規定，乃係本於所得
    稅法第24條有關營利事業所得計算及短期票券利息所得除扣
    繳稅款外，不計入營利事業所得額課稅之規定意旨所作之解
    釋，並未於法律規定外另行創設新權利義務。另本件係在核
    課期間內另經發現應徵之稅捐，及依據財政部發布「營利事
    業所得稅結算申報書面審核案件抽查辦法」規定，亦非不得
    再行核定。
四、原審斟酌全辯論意旨及調查證據之結果，以關於上訴人出售
    短期票券損失24,942,449元可否自所得額中扣除部分：經查
    上訴人84年度營利事業所得稅，並未申報未到期前出售短期
    票券所取得之利息收入，亦無扣繳該部分利息收入稅款之事
    實，為兩造所不爭執，復有上訴人當年度營利事業所得稅結
    算申報書在原處分卷可憑，應堪認定。是被上訴人以營利事
    業所得稅未到期前出售短期票券所取得之利息收入，既毋需
    扣繳稅款，亦免予併計當期營利事業所得額課稅，其在未到
    期前出售發生之損失，自不得列為費用或損失，於計算營利
    事業所得額時減除，始符收入、成本、費用配合原則，認上
    訴人84年度出售短期票券損失24,942,449元不得列為損失，
    調減營業成本，復查及訴願決定就此部分遞予維持，並無不
    合。上訴人雖主張所得稅法對短期票券交易發生之損失並無
    明文規定不准認列，被上訴人依財政部87年7月23日台財稅
    第871954801號函釋所為核定，顯然牴觸母法云云。惟「．
    ．．營利事業購入短期票券，在未到期前出售所取得之利息
    收入，毋需扣繳稅款，亦免予併計當期營利事業所得額課稅
    。」「營利事業購入短期票券，在未到期前出售發生之所得
    ，依本部69年8月25日台財稅第37114號函規定，並不發生繳
    納所得稅問題，亦免予併計營利事業所得額；其在未到期前
    出售發生之損失，亦不得列為費用或損失，於計算營利事業
    所得額時減除。」財政部69年8月25日台財稅第37114號函及
    87年7月23日台財稅第871954801號函釋示在案，後函應係補
    充前函而為，且不違反所得稅法第24條之立法目的，應可採
    用。至於財政部70年1月29日台財稅第30763號函並未編入該
    部所得稅法令彙編，不予援引適用。上訴人主張該函釋以營
    利事業購入短期票券，如未到期前出售予票券金融公司發生
    之損失，可作該事業當年度之損失處理之意旨，僅屬對於69
    年8月25日台財稅第37114號函之補充說明，故歷年來票券公
    司買賣短期票券發生之損失，均得列為當年度損失處理及財
    政部69年8月25日台財稅第37114號函釋到期前出售短期票券
    之所得免稅，並不當然意指到期前出售短期票券之損失不得
    認列云云，尚乏依據。又營利事業所得稅未到期前出售短期
    票券所得之利息收入既予免稅，其相對於出售損失如予認列
    ，營利事業將雙重獲益，造成侵蝕稅源及課稅不合理現象。
    而營利事業於未收到期前出售短期票券所得之利息收入或發
    生之損失如何列報，俾符合收入與成本、費用配合原則，法
    條無從針對稽徵技術作詳細規定，從而前開財政部函釋有關
    營利事業所得稅出售短期票券所取得利息收入免併入所得額
    課稅，其出售損失亦不得列為費用或損失之規定，乃係中央
    財稅主管機關基於職權，就所得稅法第24條有關營利事業所
    得計算及短期票券利息所得，除扣繳稅款外，不計入營利事
    業所得額課稅之規定意旨所作之解釋，並未於法律規定外，
    另行創設新權利義務，應自解釋法律之生效日起，凡未確定
    之案件均有適用，上訴人稱被上訴人依財政部與母法相反之
    函釋所為核定乙節，顯有誤解，並無可採。
五、本院經查：(1)按「營利事業所得之計算，以其本年度收入總
    額減除各項成本費用, 損失及稅捐後之純益額為所得額。營
    利事業有第14條第1項第4類利息所得中之短期票券利息所得
    ，除依第88條規定扣繳稅款外，不計入營利事業所得額。」
    ，行為時所得稅法第24條定有明文。又按「．．．營利事業
    購入短期票券，在未到期前出售所取得之利息收入，毋需扣
    繳稅款，亦免予併計當期營利事業所得額課稅。」，「營利
    事業購入短期票券，在未到期前出售發生之所得，依本部69
    年8月25日台財稅第37114號函規定，並不發生繳納所得稅問
    題，亦免予併計營利事業所得額；其在未到期前出售發生之
    損失，亦不得列為費用或損失，於計算營利事業所得額時減
    除。」，財政部69年8月25日台財稅第37114號函釋、87年7
    月23日台財稅第871954801號函釋在案，後函應係補充前函
    而為，且不違反行為時所得稅法第24條之立法目的，應可採
    用。至於財政部70年1月29日台財稅第30763號函釋意旨謂短
    期票券在未到期前出售之損失，營利事業可作當年度損失處
    理云云，與行為時所得稅法第24條之立法意旨不符，自難再
    援用。本件既尚未確定，依司法院釋字第287號解釋意旨，
    自應適用適法之前揭87年7月23日台財稅第871954801號函釋
    。(2)本件上訴人於營業收入項下列報減除買賣短期票券損失
    24,942,449元，，惟依財政部69年8月25日台財稅第37114號
    函釋，營利事業所得稅未到期前出售短期票券所取得之利息
    收入，既毋需扣繳稅款，亦免予併計當期營利事業所得額課
    稅，則依財政部87年7月23日台財稅第871954801號函釋，在
    未到期前出售發生之損失，自不得列為費用或損失，於計算
    營利事業所得額時減除，始符收入、成本、費用配合原則。
    (3)因營利事業未到期前出售短期票券所得之利息收入既予免
    稅，其相對出售損失如予認列，營利事業將雙重獲益，造成
    侵蝕稅源及課稅不合理現象。又行政機關就行政法規所為之
    釋示，係闡明法規之原意，應自法規生效之日起有其適用，
    前經司法院釋字第287號解釋有案。準此，財政部基於中央
    財稅主管機關職權，就行為時所得稅法第24條有關營利事業
    所得計算之規定所作之87年7月23日台財稅第871954801號函
    釋，應自該法條生效之日起即有其適用。上訴意旨所稱被上
    訴人依據前揭財政部87年7月23日函釋，否准認列系爭短期
    票券買賣損失，有違信賴保護及租稅不追溯既往原則之詞，
    尚不足採。原判決對於上訴人此起訴意旨所主張各點何以不
    採，已詳加論述，認事用法均妥適，上訴意旨仍執前詞指摘
    原判決此部分違誤，求予廢棄，經核為無理由，應予駁回。
據上論結，本件上訴為無理由，爰依行政訴訟法第255條第1項，
第98條第3項前段，判決如主文。
中    華    民    國    94    年    3    月    17     日
                  第四庭審判長法  官　徐　樹　海
                              法  官　高　啟　燦
                              法  官　吳　錦　龍
                              法  官　黃　合　文
                              法  官　林  茂  權
以  上  正  本  證  明  與  原  本  無  異
中    華    民    國    94    年    3    月    18     日
　　　　　　　　　　　　　　　書記官　蘇　金　全
